【裁判字號】    97,消債抗,269
【裁判日期】    971009
【裁判案由】    聲請更生程序
【裁判全文】
臺灣高雄地方法院民事裁定           97年度消債抗字第269號
抗  告  人  甲○○
上列抗告人因消費者債務清理條例事件聲請更生，對於民國97年
6 月20日本院97年度審消債更字第285 號裁定不服，提起抗告，
本院裁定如下：
    主    文
抗告駁回。
抗告程序費用新臺幣壹仟元由抗告人負擔。
    理    由
一、抗告意旨略以：抗告人前於民國97年4 月11日發函債權人南
    山人壽保險股份有限公司（下稱南山人壽）申請前置協商，
    已檢附相關之財產收入狀況文件，並依南山人壽之通知補正
    資料，詎南山人壽仍以抗告人未補正協商證明文件為由退件
    ，嗣抗告人申請南山人壽暫緩對抗告人之財產進行強制執行
    程序，亦遭拒絕，依消費者債務清理條例（下稱消債條例）
    施行細則第44條規定，應視為協商不成立，抗告人自得逕向
    法院聲請更生，原審遽認抗告人未檢附財產收入狀況等證明
    文件申請前置協商，視為未為前置協商之申請，而駁回抗告
    人聲請，顯於法不合，為此請求廢棄原裁定，准抗告人更生
    之聲請等情。
二、按債務人對於金融機構因消費借貸、自用住宅借款、信用卡
    或現金卡契約而負債務，在聲請更生或清算前，應提出債權
    人清冊，以書面向最大債權金融機構請求協商債務清償方案
    並表明共同協商之意旨，消債條例第151 條第1 項定有明文
    。而該條所謂「金融機構」係指「債務人之金融機構債權人
    全體」，即包括有擔保之金融機構債權人及無擔保之金融機
    構債權人而言，否則任一債權金融機構皆可輕易成立協商，
    而其他債權金融機構亦可輕易破壞上開協商結果，易致前置
    協商制度無從發揮其應有之功能。又債清條例雖未要求債務
    人請求協商時須一併提出財產及收入狀況說明書、債務人清
    冊及債務清償方案等相關財力資料，但為促進協商程序，債
    務人亦宜於請求之同時一併或儘早提出該等資料或資訊，以
    利與債權人迅予進行溝通，俾為決定，倘債務人經金融機構
    要求提供前置協商申請書、身分證件影本、財產及收支狀況
    說明書、債權人清冊、財產歸屬資料清單、最近2 年之綜合
    所得資料清單、薪資證明文件、勞保投保資料等用以判斷是
    否足以達成協商之必要證明文件，卻拒絕提供，而遭銀行退
    件，即應視為自始未申請協商，揆諸首揭規定，自不得逕行
    聲請更生。
三、經查：
  (一)抗告人在消債條例施行後，曾於97年4 月11日向南山人壽申
    請協商，並申請延緩本院96年12月5 日雄院鳴96執良字第11
    7240號執行命令（下稱系爭執行命令）一節，固據抗告人提
    出前置協商申請書、延緩執行申請書及系爭執行命令各1 份
    為憑（見原審卷第14至16頁），惟抗告人並未提出申請書送
    達回執及檢附財力證明文件申請協商之結果證明文件，以為
    證明。經本院向南山人壽函查結果，據函覆謂：因抗告人未
    依前置協商機制向聯合徵信中心申請債權人清冊，致無法進
    入前置協商平台，其已於97年4 月15日向抗告人寄發前置協
    商退件通知函，並經抗告人於97年4 月17日收受送達，視為
    前置協商自始未開始，其復通知抗告人於補正資料後，再向
    最大債權機構提出申請等語，有前置協商退件通知函暨雙掛
    號送達回執各1 份為憑（見原審卷第36頁、第38頁），而抗
    告人未依上開通知辦理，即逕於97年4 月25日向本院提出更
    生聲請一情，亦有聲請狀在卷可稽（見原審卷第1 頁），揆
    諸前引規定及說明，抗告人顯未遵循同條例第151 條第1 項
    規定應與全體金融機構債權人先行債務協商之機制，其聲請
    更生已不合法。抗告人固提出97年4 月22日掛號執據1 份（
    見原審卷第74頁）為證，並主張：其已依南山人壽之要求補
    正協商需用文件，惟參酌該掛號回執日期係在其收受退件通
    知函之後一節以觀，難認抗告人係以該掛號執據文件補正協
    商需用之財力證明文件。此外，抗告人復未舉證明其已於97
    年4 月15日之前，按南山人壽之要求補正協商需用之債權人
    清冊，其前開主張自難採信。
  (二)又債清條例施行細則第44條固規定，債務人依本條例第151
    條第1 項規定請求協商債務清償方案後，任一債權金融機構
    於協商期間對其財產聲請強制執行者，視為協商不成立。債
    權金融機構於債務人請求協商前已聲請法院開始強制執行程
    序，而不同意延緩執行者，亦同。惟查抗告人所為前置協商
    申請，既因迄未向債權機構補正進行協商需用之債權人清冊
    ，而視為自始未申請前置協商，自難認已經開始協商程序。
    再按本件既未開始協商程序，即無上開施行細則後段適用之
    餘地，抗告人爰依前引前開規定，主張協商不成立，容有誤
    會。
四、綜上，抗告人未依消債條例第151 條第1 項規定，向全體金
    融機構債權人申請前置協商，即逕為更生聲請，其聲請已不
    合法。原審裁定駁回抗告人更生之聲請，並無違誤。抗告意
    旨指摘原裁定不當，求予廢棄另為裁定，為無理由，應予駁
    回。
據上論結，本件抗告為無理由，依消費者債務清理條例第15條，
民事訴訟法第495 條之1 第1 項、第449 條第1 項、第95條、第
78條，裁定如主文。
中    華    民    國    97    年    10    月    9     日
                  民事第六庭  審判長法    官  李昭彥
                                    法    官  鄭凱文
                                    法    官  賴文姍
以上正本證明與原本無異。
本裁定不得再抗告。
中    華    民    國    97    年    10    月     9    日
                                    書 記 官  林秀珍


司法院資訊處製作；財團法人民間司法改革基金會備份。
